【裁判字號】    99,易,35
【裁判日期】    990528
【裁判案由】    詐欺
【裁判全文】
臺灣花蓮地方法院刑事判決                99年度易字第35號
公  訴  人  臺灣花蓮地方法院檢察署檢察官
被      告  乙○○
上列被告因詐欺案件，經檢察官提起公訴（98年度偵字第2688號
），本院判決如下：
    主  文
乙○○共同犯詐欺取財罪，處有期徒刑陸月，如易科罰金，以新
台幣壹仟元折算壹日。
    事  實
一、乙○○與丙○○（由台灣花蓮地方法院檢察署檢察官另行偵
    查）為夫妻，明知並無高速公路回數票可供拍賣，竟期於共
    同意圖為自己不法所有之犯意聯絡及行為分擔，由丙○○於
    民國97年10月13日之前某日，佯以「張明志」名義在網際網
    路之奇摩拍賣網站上佯登拍賣高速公路回數票之訊息，由乙○○向玉山銀行申請不記名電子錢包帳號0000000000000000
    號之Smart Pay 帳戶作為不特定買家匯款帳戶，並負責提款
    。甲○○於97年10月13日13時4 分許，上網瀏覽該拍賣網頁
    後，誤信為真而陷於錯誤，以每張新台幣（下同）36元之價
    格下標購買200張高速公路回數票，金額共7200元，並於 97
    年10月14日8時24分許，以ATM自動櫃員機轉帳匯款7200元至
    上開乙○○申請之玉山銀行Smart Pay 帳戶內，隨遭乙○○
    持該Smart Pay 帳戶之提款卡於同日及翌日提領完畢。惟甲○○事後未收到所購買之回數票，亦無法聯絡丙○○，始知
    受騙並報警處理，嗣因乙○○另涉其他詐欺案件遭凍結其所
    有金融帳戶，乙○○持合作金庫提款卡向金融機構詣問時經
    金機構人員報警而查獲。
二、案經臺北縣政府警察局新店分局報告臺灣臺北地方法院檢察
    署呈請臺灣高等法院檢察署檢察長核轉臺灣花蓮地方法院檢
    察署檢察官偵查起訴。
    理  由
一、證據能力部分：
    按被告以外之人於審判外之言詞或書面陳述，除法律有規定
    者外，不得作為證據。被告以外之人於審判外之陳述，雖不
    符前四條之規定，而經當事人於審判程序同意做為證據，法
    院審酌該言詞陳述或書面陳述作成時之情況，認為適當者，
    亦得為證據。當事人、代理人或辯護人於法院調查證據時，
    佑有刑事訴訟法第159條第1項不得為證據之情形，而未於言
    詞辯論終結前聲明異議者，視為有前項之同意，刑事訴訟法
    第159條第1項、第159條之5分別定有明文。查被告對於證人
    即被害人甲○○於警詢中之指述及臺北市政府警察局松山分
    局松山派出所受理各類案件紀錄表、受理刑事案件報案三聯
    單、受理詐騙帳戶通報警示簡便格式表、金融機構聯防機制
    通報單、被害人所有之合作金庫自動櫃員機交易明細表各 1
    份、被害人向自稱「張明志」之人網購高速公路回數票往來
    電子郵件擷取畫面、玉山銀行個人金融事業處98年4月21 日
    玉山個（電）字第0980420096號函暨0000000000000000帳號
    之Smart Pay 帳戶歷史交易明細表、臺北縣政府警察局新店
    分局98年8月13日北縣警店刑字第0980041056 號函等文書證
    據，均同意作為本案證據，且未於本院言詞辯論終結前聲明
    異議，本院審酌該等言詞陳述或書面文書證據作成之情況，
    並無不正取供，或違法不當情事，且客觀上亦無不可信之情
    況，堪認為適當，依刑事訴訟法第159條之5規定，均得作為
    證據。
二、認定犯罪事實之證據及理由：
  (一)訊據被告乙○○固坦承向玉山銀行申請不記名電子錢包帳號
    0000000000000000號之Smart Pay 帳戶供其配偶丙○○作為
    匯款帳戶，及由其持該Smart Pay 帳戶之提款卡提款之事實
    ，惟否認有詐欺犯行，辯稱：玉山銀行電子錢包是我申請的
    ，那時買回來沒有用，丙○○要離開家裡時說他要出去工作
    要匯薪資過，叫我給他使用，我那時沒有想那麼多，給丙○○用帳戶時，並不知道他做這些事；會持Smart Pay 帳戶提
    款卡領錢，是因為丙○○說那是他幫人打工工作之薪資所得
    ，算日薪的，他打電話通知我去領錢，不知道領的錢是詐騙
    來的錢云云。
  (二)經查：
    1.97年10月13日之前某日，有自稱「張明志」者在網際網路
      之奇摩拍賣網站上佯登拍賣高速公路回數票，而以乙○○
      所申請玉山銀行發行之不記名電子錢包帳號000000000000
      0000號之Smart Pay 帳戶作為不特定買家匯款帳戶，告訴
      人甲○○於97年10月13日131時4分許，上網瀏覽並下標購
      買200張回數票，並於97年10月14日8時24分許，匯款7200
      元至上開Smart Pay帳戶內，由乙○○於97年10月14 日、
      15日分別提領4499元、2700元提領完畢等事實，業據證人
      甲○○於警詢證述在卷，並有臺北市政府警察局松山分局
      松山派所受理各類案件紀錄表、受理刑事案件報案三聯單
      、受理詐騙帳戶通報警示簡便格式表、金融機構聯防機制
      通報單、甲○○匯款之合作金庫自動櫃員機交易明細表各
      1 份、甲○○向自稱「張明志」之人網購上開回數票往來
      電子郵件擷取畫面、玉山銀行個人金融事業處98年4月 21
      日玉山個（電）字第0980420096號函暨上開Smart Pay 帳
      戶之歷史交易明細表、臺北縣政府警察局新店分局98年 8
      月13日北縣警店刑字第0980041056號函在卷可稽（見台灣
      台北地方法院檢察署98年度偵字第8151號卷第10-24、67-
      72頁），堪信屬實。
    2.又玉山銀行所發行之不記名電子錢包帳號00000000000000
      00號之Smart Pay 帳戶係被告乙○○向玉山銀行申請，提
      供其配偶丙○○使用，且乙○○依丙○○通知只是持該Sm
      art Pay帳戶之提款卡於97年10月14日、15 日提領甲○○
      所匯款項之事實，為被告供述在卷（見本院卷第58頁），
      告訴人甲○○所指自稱「張明志」之人即為被告之配偶丙○○，可堪認定。
    3.被告雖辯稱：不知所提領款項係詐騙取得之款云云，然查
      ：被告之配偶丙○○自93年間起即涉有詐欺之犯行，自95
      年間起且有多次因網路詐騙經提起公訴並經判處罪刑之前
      案紀錄等情，有臺灣台南地方法院檢察署95年度偵字第14
      601號併辦意旨書（見臺灣臺北地方法院檢察署98 年度偵
      字第8151號卷第38-39頁）、臺灣高等法院94 年度上易字
      第1771號判決書、臺灣臺北地方法院95年度易字第1313號
      、96年度易字第2219號、97年度易字第414號判決書各1件
      及臺灣高等法院被告丙○○之前案紀錄表在卷可稽（見本
      院卷第41-50頁、67-72頁）。而被告與丙○○為夫妻，丙○○於94年間即連續在雅虎奇摩網站以刊登販售高速公路
      回數票之方式詐騙不特定之被害人，經臺灣臺北地方法院
      以95年度易字第1313號判處罪刑在案，而上開詐欺取財案
      件係被告提供其名義a669532 雅虎奇摩帳號及郵局帳戶供
      丙○○使用，網路上之生意係丙○○處理等情，亦據被告
      於該案件審理時證述在卷，有上開案件判決書在卷可稽（
      見本院卷第44-45 頁）；其後丙○○復涉犯多件網路詐欺
      案件，被告亦牽涉其中，依被告於本案偵查中供述：「（
      為：為何你之前類似的案子，從臺北地檢到臺南地檢、雲
      林地檢都有跟本件相同的案件？）都是我先生害的，我平
      常就有工作，還要照顧小孩子，怎麼有時間做這些事，都
      是我先生做的。」等語，均足徵被告知悉丙○○以網路詐
      騙之事。再依被告所申請玉山銀行發行之不記名電子錢包
      帳號0000 000000000000號之Smart Pay帳戶之交易紀錄顯
      示，每有匯款入帳戶時，被告隨即於當日或翌日提款完畢
      ，提款情形與一般詐騙集團於款項入帳後隨即提領完畢之
      情形相同，若果該款項係丙○○之正當薪資所得，被告何
      須一日數次提款即提領完畢，由此顯見被告知悉該款項來
      源係屬不法，被告辯稱不知情云云，委無可採。
    (三)縱上所述，被告明知丙○○於網路上佯登拍賣高速公路回
      數票之訊息，以詐騙不特定人，仍向玉山銀行申請不記名
      電子錢包帳號0000000000000000號之Smart Pay 帳戶作為
      不特定買家匯款帳戶，並由被告負責持該Smart Pay 帳戶
      之提款卡提款，被告與丙○○間顯有詐欺之犯意聯絡及行
      為分擔之事實堪予認定，被告上開所辯，委無可採。本案
      事證明確，被告犯行洵堪認定。
  三、論罪科刑：
      核被告所為，係犯刑法第339條第1項之詐欺取財罪。被告
      就上開犯行，與丙○○間有犯意聯絡及行為分擔，應論以
      共同正犯。爰審酌被告不思正道取財，竟與丙○○利用網
      路詐騙買家之犯罪動機、手段、目的，危害財產安全及社
      會交易安全，兼衡其平日素行、智識程度及犯罪後否認犯
      行飾詞卸責之態度等一切情狀，量處如主文所示之刑，並
      諭知易科罰金之折算標準，以示懲儆。
  四、依刑事訴訟法第299條第1項前段、刑法第339條第1項、第
      28條、第41條第1項前段、刑法施行法第1條之 1，判決如
      主文。
中    華    民    國    99    年    5     月    28    日
            刑事第二庭  審判長  法  官  張宏節
                                法  官  沈培錚
                                法  官  蔡寶樺
以上正本證明與原本無異。
如不服本判決應於收受送達後10日內向本院提出上訴書狀，並應
敘述具體理由。其未敘述上訴理由者，應於上訴期間屆滿後20日
內向本院補提理由書(均須按他造當事人之人數附繕本)「切勿逕
送上級法院」。告訴人或被害人如對於本判決不服者，應具備理
由請求檢察官上訴，其上訴期間之計算係以檢察官收受判決正本
之日期為準。
中    華    民    國    99    年    5     月    31    日
                                書記官
附錄本判決論罪之法律條文：
中華民國刑法第339條：
意圖為自己或第三人不法之所有，以詐術使人將本人或第三人之
物交付者，處5年以下有期徒刑、拘役或科或併科1千元以下罰金
。
以前項方法得財產上不法之利益或使第三人得之者，亦同。
前二項之未遂犯罰之。

司法院資訊處製作；財團法人民間司法改革基金會備份。
